臺灣高雄地方法院刑事判決　　　　　 100年度交簡上字第41號
上　訴　人　臺灣高雄地方法院檢察署檢察官
被　　　告　莊國賢
上列上訴人因被告過失傷害案件，不服本院中華民國100 年1 月
12日99年度交簡字第2517號第一審簡易判決（起訴案號：99年度
偵字第28319 號），提起上訴，本院管轄之第二審合議庭判決如
下：
    主  文
上訴駁回。
莊國賢緩刑貳年。
    事  實
一、莊國賢於民國99年8 月19日19時許，與同事在高雄市○○路
    之餐廳飲用酒類後，於同日21時40分許，騎乘車牌號碼518
    -HKB號普通重型機車，沿高雄市○○區○○路由南往北行駛
    ，行經大裕路132 巷口時，本應注意行經無號誌之交岔路口
    應減速慢行，且飲用酒類後其吐氣所含酒精濃度超過0.25MG
    /L者，不得駕車，而依當時天候晴，夜間有照明，柏油路面
    乾燥、無缺陷、無障礙物，視距良好等情狀，並無任何不能
    注意之情事，卻疏未注意而於酒後駕車行經該路口時未減速
    慢行，適有謝佳樺沿大裕路由南往北行走，原應注意行人應
    在劃設之人行道行走，在未劃設人行道之道路，應靠邊行走
    ，亦疏未注意而行走在莊國賢機車行進方向前方，莊國賢駕
    駛上開機車發現前方有行人時已閃煞不及，自後方撞上謝佳
    樺，致謝佳樺倒地，並受有右側遠端脛骨腓骨開放性骨折之
    傷害。嗣莊國賢於肇事後留在事故現場，在未被有偵查犯罪
    職權之公務員發覺前，主動向前來現場處理之員警坦承其為
    車禍肇事之人，自首並接受裁判，並由員警對莊國賢實施呼
    氣酒精濃度測試，測得其呼氣中酒精濃度達每公升0.35毫克
    （涉犯不能安全駕駛動力交通工具罪部分，另經高雄地方法
    院檢察署檢察官為不起訴處分），而查悉上情。
二、案經謝佳樺訴由高雄市政府警察局三民第二分局移送臺灣高
    雄地方法院檢察署檢察官偵查後聲請簡易判決處刑。
    理  由
壹、程序方面（證據能力之判斷）：
    按被告以外之人（包括證人、鑑定人、告訴人、被害人及共
    同被告等）於審判外之陳述，雖不符刑事訴訟法第159 條之
    1 至之4 等4 條之規定，而經當事人於審判程序同意作為證
    據，法院審酌該言詞陳述或書面陳述作成時之情況，認為適
    當者，亦得為證據；當事人、代理人或辯護人於法院調查證
    據時，知有刑事訴訟法第159 條第1 項不得為證據之情形，
    而未於言詞辯論終結前聲明異議者，視為有前項之同意，同
    法第159 條之5 定有明文。查本判決所引用之證據資料屬於
    被告以外之人於審判外之言詞、書面陳述者，查無符合刑事
    訴訟法第159 條之1 至之4 之情形，且均經本院於調查證據
    程序逐一提示並告以要旨，檢察官及被告均未於言詞辯論終
    結前聲明異議，本院審酌上開證據作成時之情況，無不當取
    供或違反自由意志而陳述等情形，且均與本案待證事實具有
    關聯性，認為以之作為本案之證據亦屬適當，自均具有證據
    能力，而得採為認定事實之證據。
貳、實體方面：
一、認定事實之依據：
  (一)上開犯罪事實，業據即被告於警詢、偵查及本院審理時供承
    ：伊於99年8 月19日19時許和同事聚餐有喝酒，於同日21時
    許結束，伊駕駛上開重型機車回家，同日21時40分許，在高
    雄市○○區○○路132 巷口撞到行人即告訴人謝佳樺，當時
    視線有點暗，道路狀況良好，該路口沒有紅綠燈，伊行駛於
    快車道，行車速度約時速50公里左右，至黃色網狀線時，才
    發現有人，伊趕快煞車，就來不及了，伊之機車前輪撞到告
    訴人腳部，伊車未倒地，告訴人倒在機車前方約1 、2 公尺
    ；車禍發生後警方有到場處理，伊之酒測值為0.35MG/L等語
    不諱（見高雄市政府警察局三民第二分局刑事偵查卷宗《下
    稱警卷》第1 至3 頁、臺灣高雄地方法院檢察署99年度偵字
    第28319 號偵查卷宗《下稱偵查卷》第6 至7 頁、本院100
    年度交簡上字第41號卷《下稱本院卷(二)》第46至48頁），核
    與證人即告訴人謝佳樺於偵查及本院審理時證稱：伊於99年
    8 月19日21時40分許，在高雄市○○區○○路132 巷口與被
    告發生車禍，當天伊到高雄市○○區○○街1 號1 間廟拜拜
    ，走出大福街右轉要進入大裕路坐公車回屏東，被告從後面
    撞上伊，伊就昏倒；伊未橫越大裕路，公車站牌在右邊，伊
    行走時有私人轎車停在路邊，伊走在轎車左邊，被告從後面
    撞到伊，伊被撞到後就昏倒了，伊受傷位置在右腳腳踝附近
    ，被撞之前伊直直走在找公車站，沒注意到被告的機車等語
    （見偵查卷第16至17頁、本院卷(二)第40至43頁）大致相符，
    並有高雄市政府警察局三民二分局道路交通事故現場圖、道
    路交通事故調查報告表(一)、(二)各1 份、談話紀錄表2 份、採
    證照片7 張（見警卷第16至23頁）、刑法第185 條之3案 件
    測試觀察紀錄表、高雄市政府警察局三民第二分局酒精濃度
    呼氣測試報告、高雄榮民總醫院診斷證明書各1 紙（見警卷
    第7 、8 、6 頁）在卷可稽，堪認被告自白與事實相符。
  (二)按行車速度，依速限標誌或標線之規定，無速限標誌或標線
    者，行經無號誌之交岔路口，應減速慢行，作隨時停車之準
    備；汽車駕駛人飲用酒類或其他類似物後其吐氣所含酒精濃
    度超過每公升0.25毫克或血液中酒精濃度超過百分之0.05以
    上者，不得駕車，道路交通安全規則第93條第1 項第2 款、
    第114 條第2 款定有明文，已課予駕駛人不得酒後駕車，及
    行經無號誌之交岔路口，應減速慢行，作隨時停車準備之注
    意義務。查高雄市○○區○○路132 巷口為柏油路面，無號
    誌設置，當時路面乾燥、無缺陷、無障礙物，視距良好，有
    道路交通事故調查報告表(一)在卷為憑（見警卷第19頁），並
    無不能注意之情事。被告駕駛重型機車至此交岔路口，自應
    減速慢行，作隨時停車之準備。由被告於警詢時供稱：99年
    8 月19日19時許，伊與同事在三多路的大榔頭餐廳吃飯，大
    概喝了5 、6 杯啤酒，伊要騎車回家行駛至大裕路135 號前
    （應為132 巷口之誤載）時發生車禍，伊看到前面有人，要
    煞車時已經來不及撞到他了，對方是行人，當時視線有點暗
    暗的，道路狀況良好，當地沒有紅綠燈，當時行車速度約50
    公里左右等語（見警卷第2 頁），於偵查中供稱：喝酒對伊
    開車多少有一點影響，反應會比較慢等語（見偵查卷第6 至
    7 頁），可知被告於上開時、地飲用酒類後，其吐氣酒精濃
    度為每公升0.35毫克，超過每公升0.25毫克之標準，對其駕
    駛車輛之反應能力確已造成影響，被告仍駕駛上開重型機車
    行駛於道路，行經高雄市○○區○○路132 巷口無號誌之交
    岔路口時，未減速慢行作隨時停車準備，致閃煞不及撞到告
    訴人，被告之駕車行為確有過失。本件經高雄市政府交通局
    車輛行車事故鑑定委員會鑑定結果，認被告酒精濃度過量駕
    駛車輛及行經無號誌交岔路口，未減速慢行，為肇事原因，
    有高雄市政府交通局車輛行車事故鑑定委員會99年12月13日
    高市車鑑字第0990 005148 號函檢送之鑑定意見書1 份在卷
    可稽（見本院99年度交簡字第2517號卷《下稱本院卷(一)》第
    23、24頁），亦同本院上開認定。
  (三)次按行人應在劃設之人行道行走，在未劃設人行道之道路，
    應靠邊行走，道路交通安全規則第133 條前段亦有規定。由
    被告提出於本院之現場彩色照片（見本院卷(二)第25頁）可知
    ，高雄市○○區○○路有鋪設紅磚道之人行道，告訴人應行
    走在人行道上。由被告所述：告訴人倒在伊機車前方約1 、
    2 公尺處，伊車沒有倒地，在警方到達前沒有移動等語（見
    本院卷(二)第47至48頁），佐以道路交通事故現場圖所示，被
    告駕駛之重型機車已扶正停在黃色網狀線上，車尾距離大裕
    路132 巷北側路緣約3.6 公尺，車頭及車尾分別距離大裕路
    分向限制線延伸至路口約1.3 及1.6 公尺，而大裕路快、慢
    車道之分格線距離分向限制線3.5 公尺，即快車道寬3. 5公
    尺，被告機車扶正之位置在快車道延伸至路口之範圍內（見
    警卷第16頁），及證人即告訴人於本院亦證稱：當天伊沒有
    走在紅磚道上，因為紅磚道上有停放私人轎車，所以伊是走
    在馬路上有車子來往的地方等語（見本院卷(二)第41頁），可
    知告訴人行走之位置已在該路口快車道延伸至路口之範圍內
    ，告訴人確有未靠邊行走之過失。證人即告訴人於本院證稱
    ：伊有靠著路邊走，因有私人轎車停在路邊，伊走在轎車的
    左邊云云（見本院卷(二)第41頁），應非實在。高雄市政府交
    通局車輛行車事故鑑定委員會99年12月9 日鑑定意見書亦認
    定：謝佳樺行人未靠邊行走，同為肇事原因（見本院卷(二)第
    24頁背面）。是以，告訴人對此交通事故之發生亦與有過失
    。惟此僅為民事責任過失相抵之問題，仍不能以此解免被告
    之過失罪責。
  (四)又告訴人因本件車禍，受有背部挫傷、右腳踝開放性骨折之
    傷害，有高雄榮民總醫院出具之診斷證明書1 紙在卷為憑（
    見警卷第6 頁）。被告上開過失行為與告訴人所受傷害間，
    具有相當因果關係。
  (五)綜上所述，本件事證明確，被告過失傷害犯行堪以認定。
二、核被告所為，係犯刑法第284 條第1 項前段之過失傷害罪。
    又被告於本件道路交通事故發生當時酒後駕車，其吐氣所含
    酒精濃度達每公升0.35毫克，超過道路交通安全規則第114
    條第2 款所定每公升0.25毫克之標準，其因而致人受傷，依
    法應負過失傷害之刑事責任，應依道路交通管理處罰條例第
    86條第1 項規定，加重其刑。再者，被告於99年8 月19日21
    時40分許肇事後留在現場，於同日22時0 分許向到場處理之
    員警供承肇事，自首並接受裁判乙情，有高雄市政府警察局
    交通大隊交通事故談話紀錄表1 紙（見警卷第17頁）在卷可
    憑，被告對於未經發覺之犯罪自首而接受裁判，應依刑法第
    62條前段規定，減輕其刑。並依刑法第71條第1 項之規定，
    先加後減之。
三、原審以被告罪證明確，適用刑法第284 條第1 項前段、第62
    條前段、第41條第1 項前段，道路交通管理處罰條例第86條
    第1 項，及刑法施行法第1 條之1 等規定論以過失傷害罪，
    並審酌本件車禍肇因係被告酒醉駕駛及未減速慢行，且致告
    訴人所受之傷勢非輕，所為誠屬不該，惟其犯後坦承犯行，
    態度尚可，前未曾受刑之宣告，有臺灣高等法院被告前案紀
    錄表1份 在卷足參，素行尚佳，並參酌告訴人於肇事當時未
    靠邊行走，同為肇事因素，暨被告於原審未與告訴人和解，
    賠償告訴人所受之損害，復斟酌其犯罪所生損害及生活狀況
    等一切情狀，量處拘役55日，並諭知以新臺幣（下同）1,00
    0 元折算1 日之易科罰金折算標準，已詳加審認被告本件犯
    罪情狀而於法定刑度範圍內量刑，本院認其認事用法均無違
    誤，量刑亦屬適當，應予維持。上訴意旨指摘原判決量刑過
    輕，求予撤銷改判，為無理由，應予駁回。
四、另查，被告前未曾受有期徒刑以上刑之宣告，有臺灣高等法
    院被告全國前案紀錄表在卷為憑。被告於原審判決後與告訴
    人達成和解，已賠償告訴人146,000 元（不含強制汽車責任
    保險金或特別補償基金之補償金），有調解筆錄1 份在卷可
    稽（見本院卷(二)第36頁），告訴人於本院審理中，亦當庭表
    示被告已將和解金額全部付清，其願意原諒被告（見本院卷
    (二)第44頁），及具狀表示同意給予被告緩刑之機會等語（見
    本院卷(二)第37頁），茲念被告僅因一時失慮，致罹刑典，其
    經此偵審程序及罪刑之宣告，當已知所警惕，信無再犯之虞
    ，本院認所宣告之刑以暫不執行為適當，併予緩刑2 年之宣
    告，以啟自新。
據上論斷，應依刑事訴訟法第455 條之1 第1 項、第3 項、第36
8 條，刑法第74條第1 項第1 款，判決如主文。
本案經檢察官魏豪勇到庭執行職務。
中    華    民    國   100    年    5     月    20    日
                  刑事第六庭  審判長法  官  李璧君
                                    法  官  曾仁勇
                                    法  官  曾鈴
以上正本證明與原本無異。
不得上訴。
中    華    民    國   100    年    5     月    23    日
                                    書記官  李月君
附錄本判決論罪科刑法條：
中華民國刑法第284 條（過失傷害罪）
因過失傷害人者，處6 月以下有期徒刑、拘役或5 百元以下罰金
，致重傷者，處1 年以下有期徒刑、拘役或5 百元以下罰金。
從事業務之人，因業務上之過失傷害人者，處1 年以下有期徒刑
、拘役或1 千元以下罰金，致重傷者，處3 年以下有期徒刑、拘
役或2 千元以下罰金。